最高法院刑事判決　　　　　　九十四年度台上字第六九八九號
　　上　訴　人　甲○○
　　　　　　　　　　　　110.
上列上訴人因強盜案件，不服台灣高等法院高雄分院中華民國九
十二年四月二十二日第二審判決（九十二年度上訴字第一二五號
，起訴案號：台灣澎湖地方法院檢察署九十一年度偵字第三四五
號），提起上訴，本院判決如下：
    主  文
原判決撤銷，發回台灣高等法院高雄分院。
    理  由
本件原判決認定：上訴人甲○○曾於民國七十三年間，因竊盜罪
，經台灣板橋地方法院判處有期徒刑一年，於七十四年三月四日
執行完畢；於八十一年間，因偽證罪，經台灣澎湖地方法院判處
有期徒刑二年，於八十三年七月二十八日執行完畢（均不構成累
犯）。仍不知悔改，竟意圖為自己不法之所有，於九十一年七月
十三日凌晨零時五十五分許，騎乘機車攜帶其所有之客觀上具有
危險性，足供兇器使用之鐵撬、鐵剪各一支、螺絲起子二支等物
，口戴口罩一付，手戴手套一隻，並持手電筒一支，至澎湖縣馬
公市○○街二十二號胡東河住處，推開外門侵入庭院後（侵入他
人與房屋附連圍繞之土地部分未據告訴），欲進屋行竊，打開紗
門，正持鐵撬開啟第二道大門著手竊盜之際，為巡邏員警楊清擇
發現盤查未能得逞，竟為脫免逮捕，於騎乘機車欲逃離現場經楊
清擇當場表明警察身分執行逮捕時，接續二次舉起鐵撬作勢欲毆
打楊清擇，當場對依法執行職務之楊清擇施以脅迫，嗣仍為警制
伏，並扣得上訴人所有供犯罪所用之鐵撬、鐵剪、手電筒各一支
、口罩一付、手套一隻、螺絲起子二支等情。因而維持第一審論
上訴人以攜帶兇器竊盜未遂，因脫免逮捕，而當場施以脅迫罪，
判處有期徒刑參年捌月，扣案之鐵撬、鐵剪、手電筒各壹支、口
罩壹付、手套壹隻、螺絲起子貳支均宣告沒收之判決，駁回上訴
人在第二審之上訴，固非無見。
惟查：（一）按預備行為與未遂犯之區別，以已、未著手於犯罪
之實行為標準，所謂著手，即指犯人對於犯罪構成事實開始實行
而言，是關於竊盜行為之著手，係以已否開始財物之搜尋為要件
。如行為人僅著手於刑法第三百二十一條第一項各款所列之加重
要件行為，而尚未為竊盜行為之著手者，自不得以該條竊盜罪之
未遂犯論科。亦即刑法上之未遂犯，必須已著手於犯罪行為之實
行而不遂，始能成立。又實施強暴、脅迫，以便脫逃，原係竊盜
以強盜論之加重要件行為，竊盜罪如不成立，其前提要件即不存
在，按之刑法第三百二十九條之規定，自不得以強盜罪論。原判
決事實認定：上訴人至澎湖縣馬公市○○街二十二號胡東河住處
，推開外門侵入庭院後，欲進屋行竊，打開紗門，正持鐵撬開啟
第二道大門著手竊盜之際，為巡邏員警楊清擇即時發現盤查而未
得逞等情（見原判決第一頁最後一行、第二頁第一至三行）。如
果無訛，似認上訴人雖推開外門進入庭院，但尚未打開第二道門
，即被發現。則其當時應僅係著手於刑法第三百二十一條第一項
第一款竊盜罪之加重條件行為而未著手搜尋財物，揆諸前開說明
，能否論以上開條款之竊盜罪之未遂犯？非無疑義。因攸關法律
之適用，自有調查釐清之必要，原審未予詳細調查、細心勾稽，
遽認上訴人業已著手於竊盜行為，進而認上訴人為脫免逮捕而實
施脅迫，應成立準強盜罪，即有適用法則不當之違法。（二）本
件原判決理由說明：上訴人明知盤查逮捕之楊清擇係警察，為脫
免逮捕，而持鐵撬作勢欲毆打之，對執行逮捕勤務之警員施以脅
迫等情，業據上訴人於警詢、偵訊時坦承不諱（見警卷第一頁背
面、第二頁、偵查卷第八頁、第十四頁）。如果不虛，係認上訴
人業已坦承對警員施以脅迫。然上訴人於偵訊時供陳：伊是為了
想要逃跑，伊同時說，不要捉伊，讓伊跑等語（見偵查卷第十四
頁），是否符合原判決所謂上訴人業已坦承之情形，原審並未詳
細說明，遽採為論罪科刑之依據，自難謂當。以上或為上訴意旨
所指摘，或為本院得依職權調查之事項，應認原判決有撤銷發回
之原因。
據上論結，應依刑事訴訟法第三百九十七條、第四百零一條，判
決如主文。
中　　華　　民　　國　九十四　年　 十二 　月　　九　　日
                      最高法院刑事第六庭
                          審判長法官  林　增　福
                                法官  邵　燕　玲
                                法官  張　清　埤
                                法官  陳　世　雄
                                法官  陳　朱　貴
      本件正本證明與原本無異
                                      書  記  官
中　　華　　民　　國　九十四　年　 十二 　月   十六 　日
                                                      Ｑ
